臺灣高等法院民事裁定　　　　　　　　　96年度抗字第1046號
再 抗告 人　丙○○
　　　　　　壬○○
　　　　　　子○○
共同代理人　顏火炎律師
上列再抗告人因就債權人源力營造有限公司與相對人月楊建設股
份有限公司（原悅揚開發股份有限公司）等間清償票款拍賣程序
之拍定後聲請點交事件，對於中華民國 96年7月23日本院裁定提
起再抗告，茲裁定如下：
    主  文
再抗告駁回。
再抗告費用新台幣壹仟元由再抗告人負擔。
    理  由
一、按抗告法院之裁定除以抗告不合法而駁回者外，對於抗告法
    院之裁定再為抗告，僅得以其適用法規顯有錯誤為理由，並
    經原法院之許可者為限。前項許可，以原裁定所涉及之法律
    見解具有原則上之重要性者為限。原裁定法院認為不應許可
    者，應以裁定駁回其抗告。民事訴訟法第 486條第1項、第4
    項、第5項、第6項、第 436條之3第3項分別定有明文。又所
    謂適用法規顯有錯誤，係指裁判違背法規或現存判例解釋者
    ，或法院所為之裁定，就其取捨證據所確定之事實適用法規
    顯有錯誤而言。至法院認定事實錯誤，或就當事人提出之事
    實或證據疏於調查或漏未斟酌，僅生調查證據是否妥適或裁
    定不備理由之問題，均與適用法規顯有錯誤有間（最高法院
    80年台上字第1326號、71年台再字第210號、63年台上字第8
    80號判例參照）。再所謂原則上之重要性，係指該再抗告事
    件所涉及之法律問題，意義重大而有加以闡釋之必要者而言
    。此乃為維持第三審為法律審之特性，並兼顧保障當事人權
    利及合理分配司法資源之要求。
二、本件再抗告人不服台灣板橋地方法院（下稱板橋地院）92年
    度執字第 13923號裁定（下稱原裁定），提起抗告，經本院
    以抗告無理由，裁定駁回（下稱抗告裁定），茲復對本院上
    開裁定不服，提起再抗告，其再抗告意旨略以：伊於民國93
    年 5月21日在板橋地院執行處（下稱執行法院）標得台北縣
    鶯歌鎮○○路 365巷28弄20號、22號、26號、32號、40號、
     42 號、52號等七間建物（下稱系爭建物），執行法院並已
    於93年5月27日核發權利移轉證書。該院於 92年6月5日前往
    現場查封時，查封筆錄記載「現場查封建物尚在建築中，尚
    未完工」，是依該院查封筆錄所載，系爭建物於查封時為未
    完工建物，未達經濟上使用之目的，不能為占有之客體，債
    務人在場也未主張已交付與第三人占有，且查封筆錄上記載
    將建物交由債權人保管，況系爭建物之使用執照至92年11月
    始領得，無法認定第三人於查封前已占有系爭建物，是月楊
    建設股份有限公司（下稱月楊公司）陳報於 92年6月初將上
    開建物分別點交與第三人即己○○、辛○○、甲○○、乙○
    ○○、庚○○○、丁○○○、癸○○等人，顯然不實。又新
    建房屋在使用執照核發前，並無水電裝置，無法居住，遑論
    交屋裝潢，縱月楊公司將系爭建物分別交予第三人裝潢，亦
    屬不能入住，不得謂渠等於查封前已占有系爭建物。是抗告
    裁定以系爭建物於查封前已交付裝潢即謂已點交，洵屬無據
    。至系爭建物是否已達於經濟上使用之目的，抗告法院亦未
    予調查認定，有應調查證據而未調查及裁定不備理由之違法
    ，自屬適用法規顯有錯誤云云。
三、查抗告裁定係以：依系爭建物之使用執照申請書上載明竣工
    日期為 92年2月15日，及據債務人之經理黃育蒼、債權人代
    理人王永春律師、債務人之法定代理人戊○○及李智祥於執
    行法院之證言，足認系爭建物於92年6月5日查封前即已完工
    並有臨時水電，僅尚未取得使用執照，尚難謂非獨立之建物
    ，行為人只要基於占有使用之意思，而為占有事實行為，即
    發生占有效果，至於系爭建物能否依建築相關法規向主管機
    關取得使用執照之許可，僅行政機關許可房屋能否取得第一
    次所有權合法登記之要件，與該建物能否占有無關。茲本件
    系爭建物主體構造已完成，不論是否尚未完工或裝潢尚未完
    成，已為獨立之不動產，第三人於取得使用執照之前均得占
    有甚明。是再抗告人主張系爭建物於查封時為未完工建物，
    尚未取得使用執照，無法居住，遑論交屋裝潢，縱月楊公司
    將系爭建物分別交予第三人裝潢，亦屬不能入住，不可能有
    人占用云云，即難憑採。又第三人己○○、辛○○、甲○○
    、乙○○○、庚○○○、丁○○○、癸○○等於查封前，即
    分別對各該建物有事實上管領力，可認於92年6月5日查封前
    已合法占有系爭建物，再抗告人自不得聲請點交系爭建物。
    另債務人月楊公司目前並未占有系爭建物，再抗告人亦無從
    對其聲請點交，附此敘明。綜上所述，本件第三人己○○等
    均非為債務人輔助占有，亦非實施查封後始占有各該建物，
    即非強制執行程序中所稱之債務人，執行法院尚難依強制執
    行法第99條規定，強使騰交該建物與買受人即抗告人。從而
    ，再抗告人向執行法院聲請點交系爭建物，即屬無據，不應
    准許。原裁定駁回其聲請，核無不合為由，裁定駁回其抗告
    ，經核於法尚無違誤。
四、再抗告人未具體指摘抗告裁定有何違背法規或現存判例解釋
    情事，已難謂合。至原裁定及抗告裁定認坐落台北縣鶯歌鎮
    ○○路36 5巷28弄20號、22號、26號、32號、40號、42號、
    52號建物之占有人己○○、辛○○、甲○○、乙○○○、庚
    ○○○、丁○○○、癸○○，均對於各該建物有事實上管領
    力，可認於92年6月5日查封前已合法占有系爭建物一節，要
    係基於職權取捨證據、認定事實之範疇，並未違背法規或現
    存判例解釋，依首揭說明，抗告裁定自無適用法律顯有錯誤
    之情形。況抗告裁定就其駁回再抗告人之聲請點交，既已詳
    載理由，自無再抗告人所稱未附理由之情事。至再抗告人其
    餘所陳，除一再誤認「占有」須「現實居住」外，亦與適用
    法規顯有錯誤無涉，且無所涉及法律上見解具有原則上重要
    性之情事，自不合於前揭規定。本件再抗告於法不合，不予
    准許，應予駁回。
五、爰裁定如主文。
中　　華　　民　　國　　96　　年　　9 　　月　　12　　日
                  民事第十六庭
                        審判長 法　官 沈方維
　　　　　　　　　　　         法　官 湯美玉
　　　　　　　　　　　         法　官 王淇梓
正本係照原本作成。
如不服本裁定，應於收受送達後10日內向本院提出抗告狀，並應
繳納抗告費新台幣１千元。
中　　華　　民　　國　　96　　年　　9 　　月　　13　　日
　　　　　　　　　　　　　　　 書記官 吳碧玲
